【裁判字號】    97,消債更,172
【裁判日期】    970702
【裁判案由】    聲請更生程序
【裁判全文】
臺灣高雄地方法院民事裁定           97年度消債更字第172號
聲  請  人  甲○○
即債 務 人
上列聲請人聲請更生程序事件，本院裁定如下：
    主  文
甲○○自民國九十七年七月七日下午四時起開始更生程序。
    理  由
一、聲請意旨略以：聲請人前於民國95年5 月10日，與債權人即
    中國信託商業銀行等8 家銀行（下稱債權人），依據中華民
    國銀行公會會員辦理消費金融案件無擔保債務協商機制，就
    聲請人積欠之信用卡債務合計新臺幣（下同）2,235,829 元
    ，與債權人達成分期還款協議，約定聲請人每月應償還27,9
    44元予債權人。惟聲請人現任職於臺灣麥當勞餐廳股份有限
    公司高雄陽明分公司（下稱麥當勞公司），擔任工讀生之工
    作，每月工作收入僅約9,000 元，而聲請人每月基本生活開
    支約為9,500 元，是聲請人之工作收入於扣除每月基本生活
    開支後，已無剩餘，聲請人於支付95年5 月及6 月，合計2
    期分期款後，已無力再支付分期款，是聲請人履行上揭分期
    還款協議顯有重大困難，且係不可歸責於聲請人，聲請人爰
    依消費者債務清理條例規定聲請更生等語。
二、按債務人不能清償債務或有不能清償之虞者，得依消費者債
    務清理條例所定更生或清算程序，清理其債務。債務人無擔
    保或無優先權之債務總額未逾12,000,000元者，於法院裁定
    開始清算程序或宣告破產前，得向法院聲請更生。於消費者
    債務清理條例施行前，債務人依金融主管機關協調成立之中
    華民國銀行公會會員，辦理消費金融案件無擔保債務協商機
    制與金融機構成立之協商，準用同條例第151 條第5 項之規
    定，即債務人與金融機構協商成立者，不得聲請更生或清算
    ，但因不可歸責於己之事由，致履行顯有重大困難者，不在
    此限。法院開始更生程序之裁定，應載明其年、月、日、時
    ，並即時發生效力，消費者債務清理條例第3 條、第42條第
    1 項、第151 條第5 項、第6 項、第45條第1 項分別定有明
    文。
三、本件聲請人主張其於95年5 月10日，與債權人依據中華民國
    銀行公會會員辦理消費金融案件無擔保債務協商機制，就其
    積欠之上揭債務，達成每月應償還27,944元之分期還款協議
    等情，業據聲請人提出協議書、無擔保債務還款計劃各1 份
    （本院卷第57至59頁）附卷可憑，且聲請人有依上揭分期還
    款協議，支付95年5 月及6 月，合計2 期分期款之事實，亦
    有聲請人提出之代收業務繳款專用單2 份（本院卷第80頁）
    在卷可參，是聲請人主張其曾積欠債權人上揭債務，且於95
    年5 月10日與債權人達成分期還款協議，並已清償2 期分期
    款等語，應可採信。
四、次就聲請人主張其任職於麥當勞公司，擔任工讀生之工作，
    每月工作收入約為9,000 等情，業據聲請人提出麥當勞公司
    出具之96年度各類所得扣繳暨免扣繳憑單1 份、聲請人所有
    郵政存簿儲金簿明細表1 份及勞工保險被保險人投保資料表
    1 份（本院卷第11至16、45頁）為證，應堪認為真實。另聲
    請人主張其每月基本生活費用約9,500 元等語，雖未提出相
    關單據以供審核，惟依內政部於96年9 月6 日以台內社字第
    0960139439號公告之97年度臺灣省低收入戶最低生活費，為
    每人每月9,829 元，此有上揭公告1 份附卷可參，而上揭公
    告係內政部依據社會救助法第4 條規定所制訂，應可作為衡
    量我國人民每人每月所須最低生活費之標準，是聲請人主張
    其每月基本生活費用須9,500 元等語，衡情尚屬適當，應為
    可採。綜上，聲請人每月薪資收入為9,000 元，於支付基本
    生活費用9,500 元後，已無剩餘款項可支付上揭分期款，且
    本院審酌，聲請人已依上揭分期還款協議，清償2 期分期款
    予債權人，業如上述，是聲請人並非毫無履行分期款即任意
    毀約，且聲請人所主張上揭生活費用之支出，係為求溫飽之
    基本需求，而聲請人在工作收入扣除上揭基本需求之費用後
    ，已無剩餘款項可支付每月分期款情形下，衡情自無法苛求
    聲請人放棄每月基本生活需求，而將其每月工作收入先用以
    還債，是聲請人主張其履行上揭分期還款協議顯有重大困難
    ，且係不可歸責聲請人等語，應屬可採。又聲請人陳稱其可
    再縮衣節食，每月可支付5,000 元以償還債權人等語，有聲
    請人提出之更生償還方案1 份附卷可憑，是本件客觀上應有
    讓聲請人進行更生程序之實益。此外，本件查無聲請人有消
    費者債務清理條例第6 條第3 項、第8 條或第46條各款所定
    駁回更生聲請之事由存在，從而，本件聲請人聲請更生，為
    有理由，應予准許。
五、依消費者債務清理條例第45條第1 項，裁定如主文。
中    華    民    國      97    年    7    月    2    日
                          民事鳳山分庭法  官  呂憲雄
以上正本證明與原本無異。
本裁定不得抗告。
中    華    民    國      97    年    7    月    2    日
                                      書記官  李文廣


司法院資訊處製作；財團法人民間司法改革基金會備份。
